【裁判字號】    95,上訴,3151
【裁判日期】    951108
【裁判案由】    毒品危害防制條例
【裁判全文】
臺灣高等法院刑事判決                95年度上訴字第3151號
上  訴  人
即  被  告  甲○○
上列上訴人因毒品危害防制條例案件，不服臺灣板橋地方法院九
十五年度訴字第七二七號，中華民國九十五年四月二十八日第一
審判決（起訴案號：臺灣板橋地方法院檢察署九十五年度毒偵字
第七八號），提起上訴，本院判決如下：
    主  文
上訴駁回。
    事  實
一、甲○○曾因施用毒品，經台灣板橋地方法院以九十一年度毒
    聲字第二三一五號裁定應送勒戒處所觀察、勒戒，經觀察、
    勒戒後，認無繼續施用毒品傾向，於民國九十一年八月九日
    執行完畢出勒戒所，並經臺灣板橋地方法院檢察署於同日以
    九十一年度毒偵字第二五三七號為不起訴處分確定。再因施
    用第一級毒品，經同法院以九十二年度毒聲字第三０九號裁
    定應送勒戒處所觀察、勒戒，經觀察、勒戒後，認有繼續施
    用毒品傾向，復經該院以九十二年度毒聲字第一七七五號裁
    定令入戒治處所施以強制戒治一年，經強制戒治後，因成效
    經評定為合格，無繼續戒治之必要，由該院以九十二年度毒
    聲字第三三０八號裁定停止戒治，所餘戒治期間付保護管束
    ，保護管束於九十三年六月一日期滿，嗣因毒品危害防制條
    例修正而未繼續執行保護管束。前開施用毒品犯行，並經臺
    灣板橋地方法院檢察署檢察官以九十二年度毒偵緝字第二二
    四號、二二五號提起公訴，經該院以九十二年度訴字第一六
    三八號判處有期徒刑七月確定。又因施用第二級毒品，經該
    院以九十二年度簡字第三三八八號判處有期徒刑五月，如易
    科罰金，以三百元折算一日確定。前開二案件經該院以九十
    三年度聲字第一五四號裁定應執行有期徒刑十月。另因施用
    第一級毒品，經該院以九十三年度訴字第一０九０號判處有
    期徒刑一年確定，接續執行，於九十四年九月十五日假釋出
    監，於九十四年十二月十日縮刑期滿，所餘刑期內未經撤銷
    假釋，其未執行之刑，以已執行論。詎其仍未戒除毒癮，竟
    於觀察、勒戒執行完畢釋放後，五年內另基於施用第一級毒
    品海洛因（以下簡稱海洛因）之概括犯意，自九十四年十二
    月十五日某時起，至同年月十六日二十三時許，先後在真實
    姓名年籍不詳綽號「阿水」位於臺北縣蘆洲市之住處，以將
    海洛因稀釋後，再以針筒注射入體內之方式施用海洛因三次
    。嗣於九十四年十二月十七日十時許，為警在臺北縣五股鄉
    ○○路○段二四巷十七號查獲，並扣得其所有供其施用海洛
    因所用之殘渣袋一只（內含量微無法驗重之海洛因）、已使
    用過之注射針筒五支，及未使用而供施用海洛因預備之注射
    針筒五支，並採尿驗悉。
二、案經臺北縣政府警察局蘆洲分局報告臺灣板橋地方法院檢察
    署檢察官偵查起訴。
    理  由
一、上揭事實，業據上訴人即被告甲○○於原審坦承不諱（詳原
    審卷第二四頁），且其於九十四年十二月十七日為警查獲後
    所採集之尿液，經送往臺灣檢驗科技股份有限公司以EIA 酵
    素免疫分析法初步檢驗，以GC/MS 氣相層析質譜儀確認檢驗
    結果，有鴉片類陽性（嗎啡陽性）反應，有該公司九十五年
    一月十九日編號CH/2006/10380 號濫用藥物尿液檢驗報告乙
    紙在卷可參（見毒偵字第七八號卷第六一頁）。此外並有為
    警所扣得之被告所有供其施用海洛因所用之殘渣袋一只、已
    使用過之注射針筒五支、未使用而供施用海洛因預備之注射
    針筒五支扣案可證（見毒偵字第七八號卷第三六至三七頁、
    五四頁），且前開殘渣袋內之殘渣經臺北縣政府警察局蘆洲
    分局以簡易快速篩檢試劑初步檢驗結果，亦呈嗎啡、海洛因
    反應（量微無法驗重），有該局查獲涉嫌毒品危害防制條例
    產品初步鑑驗報告單乙紙可佐（見毒偵字第七八號卷第二七
    頁）。顯見被告自白與事實相符，被告施用第一級毒品犯行
    應堪認定。又被告曾因施用毒品，經原審法院以九十一年度
    毒聲字第二三一五號裁定應送勒戒處所觀察、勒戒，經觀察
    、勒戒後，認無繼續施用毒品傾向，於九十一年八月九日執
    行完畢出勒戒所，並經臺灣板橋地方法院檢察署檢察官於同
    日以九十一年度毒偵字第二五三七號為不起訴處分確定，有
    臺灣高等法院被告前案紀錄表乙紙附卷可憑（見本院卷第十
    頁）。足徵被告經觀察、勒戒執行完畢釋放後，五年以內再
    犯施用毒品之罪。本件事證明確，被告犯行堪以認定，自應
    依法論科。
二、核被告所為，係犯毒品危害防制條例第十條第一項之罪。其
    施用海洛因前後持有海洛因之低度行為，應為施用之高度行
    為所吸收，不另論罪。被告先後多次施用海洛因犯行，時間
    緊接，方法相同，觸犯構成要件相同之罪名，顯係基於概括
    犯意為之，屬於連續犯。被告行為後，刑法第五十六條連續
    犯之規定，業於九十四年一月七日修正公布刪除，並於九十
    五年七月一日施行，則被告之犯行，因行為後新法業已刪除
    連續犯之規定，此刪除雖非犯罪構成要件之變更，但顯已影
    響行為人刑罰之法律效果，自屬法律有變更，依新法第二條
    第一項規定，比較新、舊法結果，仍應適用較有利於被告之
    行為時法律即舊法論以連續犯之一罪並加重其刑。公訴人雖
    僅就被告於九十四年十二月十七日十三時五十分許，為警採
    尿前回溯二十六小時內某時，在不詳地點，施用海洛因犯行
    提起公訴，然檢察官就犯罪事實一部起訴者，其效力及於全
    部，本件被告其餘施用海洛因犯行，分別與前揭論罪科刑之
    施用海洛因部分，有連續犯裁判上一罪關係，已如前述，本
    院自應就屬於裁判上一罪之前開部分一併加以裁判。又被告
    曾因違反毒品危害防制條例案件，經原審法院以九十二年度
    訴字第一六三八號判處有期徒刑七月確定。又因施用第二級
    毒品，經原審法院以九十二年度簡字第三三八八號判處有期
    徒刑五月，如易科罰金，以三百元折算一日確定，前開二案
    件經原審法院以九十三年度聲字第一五四號裁定應執行有期
    徒刑十月。另因施用第一級毒品，經原審法院以九十三年度
    訴字第一０九０號判處有期徒刑一年確定，接續執行，於九
    十四年九月十五日假釋出監，於九十四年十二月十日縮刑期
    滿，所餘刑期內未經撤銷假釋，其未執行之刑，以已執行論
    ，有前開臺灣高等法院被告前案紀錄表乙紙附卷可憑（見本
    院卷第十三頁）。其受有期徒刑之執行完畢，五年以內再犯
    有期徒刑以上之本罪，為累犯，應依法遞加重其刑。
三、原審經詳細調查，以被告罪證明確，適用上揭規定，並審酌
    施用海洛因後，有短暫興奮及欣快感，而隨之而來卻會陷入
    困倦狀態，長期使用會產生耐藥性及心理、生理依賴性，即
    需增加劑量始可達到主觀相同效果，一旦停止使用，除產生
    戒斷反應外，易伴有心理之渴藥性，導致施用者無法控制自
    身行為。施用海洛因對身心產生的危害，被告業經觀察、勒
    戒卻仍無法戒除施用毒品之惡習，復為本件施用海洛因犯行
    ，顯見戒除毒癮之意志薄弱，兼衡其犯罪之動機、目的、手
    段、品行、施用次數為三次，及坦承犯行之犯罪後態度等一
    切情狀，量處有期徒刑一年二月，並諭知扣案之殘渣袋一只
    內殘留之海洛因（量微無法驗重），為查獲之第一級毒品，
    應依毒品危害防制條例第十八條第一項前段沒收銷燬之；殘
    渣袋一只、已使用過之注射針筒五支，均為被告所有供其施
    用海洛因所用之物；未使用過之注射針筒五支，則為被告所
    有供施用海洛因預備之物之事實，業據被告供承不諱，爰均
    依刑法第三十八條第一項第二款宣告沒收。核原審認事用法
    ，並無不合。被告上訴空言否認不服原審判決，但並未具體
    敘明原審判決有何不當之處，是被告上訴為無理由，應予駁
    回。另行為後法律有變更者，依修正前刑法第二條第一項之
    規定，以適用裁判時法為原則，如行為時法有利於行為人，
    則例外適用行為時法；依修正後刑法第二條第一項規定，以
    適用行為時法為原則，惟如裁判時法有利於行為人，則例外
    的適用裁判時法。以往實務見解，認原判決未及比較適用新
    舊法時，上訴後，雖比較結果以舊法有利於行為人，而原判
    決別無其他撤銷事由，仍應由本院以此為由撤銷改判。惟修
    正後之規定係以適用行為時法為原則，因此原判決雖未及比
    較適用，然上訴本院後，經比較新舊法，行為後之法律並非
    較有利於行為人，仍應適用行為時法，則原判決適用行為時
    法即無不當，自不構成撤銷之事由，併予敘明。
四、至檢察官另就被告於九十五年七月十九日為警採尿前回溯二
    十六小時內之某時、九十五年八月十三日十四時許，施用第
    一級毒品犯行移送併辦（九十五年度毒偵字第五一一０號、
    五七四五號），惟移送併辦部分與本案犯行，犯罪時間相距
    長達七月以上，而檢察官並未敘明彼此間具有何接續犯之關
    係，是此移送併辦部分，本院自難併予審理，應退回由檢察
    官另為處理，附此敘明。
據上論斷，應依刑事訴訟法第三百六十八條，判決如主文。
本案經檢察官呂文忠到庭執行職務。
中    華    民    國    95    年    11    月    8     日
                  刑事第十九庭  審判長法  官  宋  祺
                                      法  官  吳鴻章
                                      法  官  陳憲裕
以上正本證明與原本無異。
如不服本判決，應於收受送達後十日內向本院提出上訴書狀，其
未敘述上訴之理由者並得於提起上訴後十日內向本院補提理由書
（均須按他造當事人之人數附繕本）。
                                      書記官  劉育妃
中    華    民    國    95    年    11    月    10    日
附錄：本案論罪科刑法條全文
毒品危害防制條例第10條第1項：
施用第一級毒品者，處 6 月以上 5 年以下有期徒刑。
施用第二級毒品者，處 3 年以下有期徒刑。


司法院資訊處製作；財團法人民間司法改革基金會備份。
